【裁判字號】    96,上易,64
【裁判日期】    970125
【裁判案由】    債務人異議之訴
【裁判全文】
臺灣高等法院花蓮分院民事判決          96年度上易字第64號
上  訴  人  甲○○
訴訟代理人  余道明律師
被上訴人    丙○○
                        號
上列當事人間請求債務人異議之訴事件，上訴人對於臺灣花蓮地
方法院中華民國96年9月28日96年度訴字第189號第一審判決提起
上訴，本院於民國97年1月11日言詞辯論終結，判決如下：
    主      文
上訴駁回。
第二審訴訟費用由上訴人負擔。
    事實及理由
一、上訴人於原審起訴主張：被上訴人以原審85年度花簡字第12
    4號確定民事判決為執行名義，聲請原審96年度執字第3968
    號強制執行上訴人財產，然該執行名義有關於上訴人積欠被
    上訴人新台幣（下同）70萬元票款之請求權時效為5年，自
    判決確定後迄今，已罹5年之時效期間，該債權已因時效完
    成而消滅，爰依強制執行法第14條之規定提起本訴。原審判
    決謂上訴人委託乙○○出面處理債務，即為承認債務之意思
    表示，惟證人乙○○出庭作證時，僅陳述只是要瞭解為何被
    查封，從未提到是受託要處理或解決債務，然原審曲扭證人
    之證詞，而為不利於上訴人之認定，認事用法顯有重大瑕疵
    。爰依法提起上訴，聲明原判決廢棄，原審96年度執字第39
    68號強制執行事件程序應予撤銷。
二、被上訴人則以：伊於前開判決後，有多次由伊本人或委託朋
    友向上訴人催討債務，上訴人均有承認債務，但不是說沒有
    財產，就是說有錢就會給伊，88年春節時，朋友陪同伊再去
    找上訴人催討，上訴人仍說沒有錢，並說不用每年去找他，
    他有錢就會主動跟伊聯絡。96年5月16日，上訴人透過訴外
    人乙○○打電話給伊說要跟伊解決債務問題，叫伊約定時間
    ，但後來就沒有再聯絡，一直至96年7月30日才約到訴外人
    楊文值辦公室協商債務等語置辯。原審駁回上訴人於原審之
    訴，核無不當，並聲明上訴駁回。
三、兩造不爭執之事實：
  (一)被上訴人所持原審法院85年5月20日判決之85年度花簡字第
    124號民事判決宣示判決筆錄，已於85年間確定，上開執行
    名義為真正，並有該民事判決暨確定證明書可憑。
  (二)被上訴人持上開執行名義，於96年3月27日向原審法院聲請
    強制執行，經原審法院以96年執字第3968號清償票款強制執
    行事件就上訴人所有之不動產為查封，並有該執行卷宗影本
    可參。
三、本件兩造爭執之重點，在於被上訴人對於上訴人之系爭票款
    債權於5年之時效完成後，上訴人有無承認該債務？經查：
  (一)按時效中斷者，自中斷之事由終止時，重行起算。因起訴而
    中斷之時效，自受確定判決，或因其他方法訴訟終結時，重
    行起算。經確定判決或其他與確定判決有同一效力之執行名
    義所確定之請求權，其原有消滅時效期間不滿5年者，因中
    斷而重行起算之時效期間為5年，民法第137條定有明文。又
    票據上之權利，於支票發票人自發票日起算，1年間不行使
    ，因時效而消滅，票據法第22條第1項亦有明文規定。本件
    被上訴人據以實施強制執行之系爭執行名義，為被上訴人於
    上開事件中起訴主張其持有上訴人簽發、面額70萬元之支票
    遭拒付，故依票據法行使票款請求權，嗣經原審法院於85年
    5月20日判決，並於同年7月2日確定，依民法第137條之規定
    ，其時效自判決確定時起重行起算5年，故系爭執行名義至
    90年7月1日已因時效屆滿而消滅。
  (二)次按請求權已經時效消滅，債務人仍以契約承認該債務者，
    則因其明知時效完成之事實而仍為承認行為，自屬拋棄時效
    利益之默示意思表示，且時效完成之利益，一經拋棄，即恢
    復時效完成前狀態，債務人顯不得再以時效業經完成拒絕給
    付，最高法院50年台上字第2868號著有判例可參。經查，證
    人乙○○固於原審證稱：「（於95年5月16 日有無打電話給
    被上訴人？何原因打電話？）有。因上訴人的房子被查封，
    他不知道是什麼事情，就拿資料給我看，上訴人只有小學畢
    業，不知道什麼事情，我就說我去瞭解一下，就打電話給被
    上訴人，我有聯絡上被上訴人，本來說隔天要見面，被上訴
    人說他要去玉里，沒有見面，後來就沒有再聯絡，後於7月
    份被上訴人才再打電話給我，才聯絡上。」「（5月16日打
    電話給被上訴人，講些什麼事情？）都沒有講到什麼事情，
    只說要談上訴人的事情要見面。」「當時（指5月16日）沒
    有講到債務問題，只有講到上訴人房子被查封而已，通話內
    容沒有談到金額，打折部分是後來7月份被上訴人主動跟我
    聯絡，講要處理債務問題。」「（當時與被上訴人說你是什
    麼人，要瞭解事情，被上訴人如何說？）我本來用意要邀被
    上訴人隔天出來談，我問被上訴人房子為何被查封，我猜一
    定是債務問題。」等語（原審卷第47-48頁），又於本院審
    理時證述：「（96年7月30日你是否有到楊文值服務處？）
    我7月份有去，但是日期我不記得了。我去那裡是要瞭解甲
    ○○與丙○○的事情；我去之前不知道有什麼問題，我去了
    之後，才知道他們之間有債務的問題。是丙○○約我去的，
    我去之前，因為我不知道是什麼事情，所以我並沒有告訴甲
    ○○，而是在談話結束之後，不是在現場，我才告訴甲○○
    的。那天丙○○談的內容，我只知道大概是債務上的事情，
    但是詳細的內容我不記得。」「（96年9月19日是否有收到
    丙○○的傳真資料給你？）7月份在楊文值服務處談過之後
    ，丙○○就陸陸續續傳了一些資料給我，那些資料我都沒有
    看。我只有告訴甲○○1次，丙○○有傳真資料給我，且我
    有拿那份傳真給甲○○看，但是我忘記那份傳真的內容是什
    麼。甲○○看了傳真之後，當場並沒有跟我說什麼。」「（
    你剛才說在5月間，有跟丙○○聯絡過，你如何知道丙○○
    的電話號碼？）是甲○○告訴我的，因為他家裡被查封，所
    以給我電話號碼，要我去瞭解。」「（5月間電話中，你有
    無跟丙○○提到債務清償的問題或讓步的問題？）電話中都
    沒有講到，只是要去瞭解一下而已。」「（既然要去瞭解債
    務，為何7月間不找甲○○一起到場？）5月間那次有約他，
    但是沒有約到他，而在7月份，丙○○才聯絡我，約我見面
    ，因為很匆忙，所以我才沒有約甲○○。」「（對詹森泉在
    本院曾經作證指出，你當場有說是甲○○請你去溝通協商債
    務問題，有無此事？）我只是單純去瞭解房子被查封的事情
    。」「（5月份時不是已經知道房子被查封的事情，為何7月
    份才去瞭解？）5月份與丙○○通電話很匆忙，只有差不多1
    分鐘的時間而已，之後我就沒有再管這件事情，我就建議甲
    ○○委託律師處理這件事情；我7月份只是單純的去瞭解債
    務而已，並沒有被授權去協商債務，但在此之後，丙○○就
    莫名其妙傳真一些資料給我。」等語。然前揭強制執行事件
    ，被上訴人之代理人朱梅芳於96年4月27日引導執行處人員
    指封上訴人房地之時，上訴人本人在場，此有查封筆錄、上
    訴人本人署押之查封物品清單暨保管收據等可稽，是上訴人
    對於其所有房地遭查封之債務事實應已知悉。再查，證人乙
    ○○為上訴人之親戚，與被上訴人原不相識，係上訴人將被
    上訴人電話告知乙○○，乙○○始得以之連繫被上訴人，而
    上訴人早已知悉債務之原因事實，證人殊無可能單純受託瞭
    解上訴人已明白之債務事實。況且證人於96年7月尚有依被
    上訴人之要約，前往楊文值服務處談論兩造間之債務問題，
    倘證人未受上訴人之委託協商債務清償事，何以證人要費事
    前往，且依現場之證人詹森泉於本院準備程序證述：當時乙
    ○○說江先生有請他來溝通、協商債務的問題等語，足認證
    人乙○○確有接受上訴人委任處理債務問題，被上訴人亦有
    與證人乙○○洽談兩造間之債務問題，兩造間顯有以承認系
    爭債務之合意存在。證人乙○○所證未接受原告委託處理其
    與被告間之債務問題，不符吾等人之生活經驗，不足採信。
  (三)再按執行名義成立後，如有消滅或妨礙債權人請求之事由發
    生，債務人得於強制執行程序終結前，向執行法院對債權人
    提起異議之訴，強制執行法第14條第1項前段定有明文，換
    言之，若執行名義所載之債務仍舊存在，債務人異議之訴即
    無理由。茲上訴人於系爭執行名義時效完成後，仍委託證人
    乙○○處理其與被上訴人間之債務問題，被上訴人並與乙○
    ○洽談系爭債務之解決方式，可推知上訴人有承認系爭債務
    之行為，自屬拋棄時效利益之默示意思表示，揆諸前揭判例
    說明，已不得再主張時效利益。從而，上訴人既無消滅執行
    名義之事由，所訴並無理由。
三、綜上所述，本件被上訴人所執之給付票款之確定判決執行請
    求時效已逾5年，然已上訴人有默示承認債務而有拋棄時效
    利益之意思表示，其即不得以時效業經完成，拒絕給付，從
    而上訴人即無由聲請撤銷原審96年度執字第3968號強制執行
    事件程序。原審為上訴人敗訴之判決，並無不合。上訴意旨
    指摘原判決不當，求予廢棄改判，為無理由，應予駁回。
四、據上論結，本件上訴為無理由，依民事訴訟法第449條第1項
    、第78條，判決如主文。
中    華    民    國    97    年    1     月    25    日
                  民事庭審判長法  官  謝志揚
                              法  官  賴淳良
                              法  官  劉雪惠
右為正本係照原本作成。
本件不得上訴。
                              書記官  李德霞
中    華    民    國    97    年    1     月    25    日


司法院資訊處製作；財團法人民間司法改革基金會備份。
